# 长投准则关于债务性工具的初确认金额

提问人：zxxiao2007 时间：2014-12-25 11:20:31
长投准则指南P29 同一控制下合并：第二段。。。与发行债务性工具作为合并对价直接相关的交易费用,应当计入债务性工具的初始确认金额。
例：甲收购同一集团内乙，乙的账面净资产 100 万，合并对价是发行债务性工具 100 万元，并发生直接相关的交易费用 2 万元。应付债券是多少 个人理解为：借：长投 100 贷应付债券-面值 100 应付债券-交易费用 -2
银行存款 2

回答人：chenyiwei
可以这样理解。关键要区分哪些交易费用与企业合并本身更相关，哪些交易费用与作为合并对价的权益工具或债务工具的发行更相关。可参考《计学撮要 2011 》P319~320中的问答：
问题 13 （如何区分企业合并的直接交易费用哪些应当费用化，哪些应当计入作为合并对价所发行的证券的初始确认金额） 问题： 如何区分企业合并的直接交易费用哪些应当费用化，哪些应当计入作为合并对价所发行的证券的初始确认金额？ 背景： 《企业会计准则解释第 4 号》第一条规定：“同一控制下的企业合并中，购买方为企业合并发生的审计、法律服务、评估咨询等中介费用以及其他相关管理费用，应当于发生时计入当期损益；购买方作为合并对价发行的权益性证券或债务性证券的交易费用，应当计入权益性证券或债务性证券的初始确认金额。” 在实务中，某些购买方采用发行自身权益工具（如股票）或债务工具（如债券）作为购买对价的支付方式，但对于在此类情况下，如何区分哪些属于应当于发生时费用化的“购买方为企业合并发生的中介费用和其他相关管理费用”，哪些属于应当计入作为合并对价所发行的权益性证券或债务性证券的初始确认金额的“交易费用”，《企业会计准则解释第 4 号》第一条并未作出进一步的说明。 解答： 为了对企业合并交易进行可行性研究、确定被购买方状态和交易定价之目的发生的中介机构费用，包括审计、法律服务、评估咨询等中介费用，应当于发生时直接费用化。 发行申请获得中国证监会等有关监管部门核准后，在发行阶段发生的与新发行的权益性证券或债务性证券直接相关的费用，包括为履行法定的信息披露义务而发生的相关费用、承销费、上网发行费、募集资金的验资费、新发行股份或债券在证券登记结算机构的初始登记费等，可作为发行证券的直接交易费用，计入所发行的证券的初始计量金额中。 上述处理方法可以表述为：所发生的某项特定费用，如果更多地是与交易条件的谈判和购买协议的达成相关（这类交易费用是无论采用何种对价支付方式都会发生的），则应当于发生时费用化；如果更多地与协议达成后的对价支付相关（如果采用现金作为对价支付方式即不会发生的），则应当计入作为合并对价发行的权益性证券或债务性证券的初始确认金额。

提问人：zxxiao2007 时间：2014-12-26 09:52:43
同一控制下合并 P29与发行权益性工具作为合并对价直接相关的交易费用,应当冲减资本公积(资本溢价或股本溢价),资本公积(资本溢价或股本溢价)不足冲减的,依次冲减盈余公积和未分配利润。 非同一控制下合并 P33购买方作为合并对价发行的权益性工具或债务性工具的交易费用,应当计人权益性工具或债务性工具的初始确认金额。 同一控制下合并与非同一控制下合并对发行权益发生的直接相关的交易费用描述不一样，在实务中是我看不出有什么不同，应该该直接相关的交易费用均是冲减资本溢价吧

回答人：chenyiwei
这两者的表述实质上一致。 “计入权益性工具初始确认金额”的表述更为原则，适用性更广。“冲减资本公积”比较直白和可操作，但只适用于合并方或购买方新发行自身普通股的情况，如果以其他创新的金融工具作为支付对价的方式就不适用了。